福建金門地方法院民事判決　　　　　　　　 96年度訴字第1號
原　　　告　杰龍營造工程股份有限公司
法定代理人　甲○○
訴訟代理人　楊申田律師
被　　　告　金門縣金城鎮公所
法定代理人　乙○○
訴訟代理人　丁志達律師
上列當事人間請求損害賠償等事件，本院於民國96年7月23日言詞
辯論終結，判決如下：
    主　文
被告應給付原告新台幣陸拾參萬柒仟陸佰捌拾元，及自民國九十
五年十二月六日起至清償日止，按年息百分之五計算之利息。
原告其餘之訴駁回。
訴訟費用新台幣貳萬柒仟零參拾柒元由被告負擔百分之二十五即
新臺幣陸仟柒佰伍拾玖元，餘新臺幣貳萬零貳佰柒拾捌元由原告
負擔。
本判決第一項於原告以新台幣貳拾壹萬元供擔保後，得假執行；
但被告以新台幣陸拾參萬柒仟陸佰捌拾元為原告預供擔保後，得
免為假執行。
原告其餘假執行之聲請駁回。
    事實及理由
甲、程序方面
一、按解散之公司除因合併、分割或破產而解散外，應行清算。
    又按解散之公司，於清算範圍內，視為尚未解散，公司法第
    24條、第25條分別定有明文。因之公司解散後，應進行清算
    程序，了結其法律關係，在清算完結前，法人之人格於清算
    範圍內，仍然存續，必須待清算完結後，公司之人格始得歸
    於消滅，不因清算人怠於進行清算程序而異（參照最高法院
    76年度台上字第1275號判決要旨、最高法院81年度第2次民
    事庭會議決議）。查，本件原告杰龍營造工程股份有限公司
    於92年1月2日雖遭主管機關命令解散，惟原告於解散後迄起
    訴時並未進行清算程序，業經本院查詢無誤。原告於解散後
    既未進行清算程序，則其清算程序即未完結，原告之法人格
    應認為仍然存續，即有當事人能力，合先敘明。
二、本件原告之法定代理人原為甲○○，原告於訴訟進行中向本
    院陳報以原法定代理人甲○○為清算人，並由甲○○聲明承
    受訴訟，有原告提出之本院民事庭96年6月28日金院樹民慶
    96司字第2號通知書1件為證，核無不合，應予准許。
乙、實體部分
一、本件原告起訴主張：
  (一)、本件原告起訴（按原告原對被告金門縣金城鎮公所聲請核
      發本院96年度促字第1334號支付命令，因被告於法定期間
      合法提出異議，以原告支付命令之聲請視為起訴）主張：
      原告與被告於民國92年6月23日訂立「水頭村管線地下化
      及復原美化工程合約」 (下稱系爭工程)，由原告承攬施
      作系爭工程，總工程款新臺幣 (下同)1,573 萬元，92年7
      月2日開工，93年3月30日實際竣工，93年6月11日完成驗
      收，94年1月27日核發工程結算驗收證明書。
  (二)、按系爭工程合約第10條第1項約定：本工程因事實的需要
      ，甲方 (即被告)有隨時書面通知乙方 (即原告)辦理變更
      設計之權，乙方不得異議。又本工程開工前，甲方應指派
      工程司，代表甲方監督乙方履行本合約各項約定應辦事項
      ，如甲方委託建築師或工程顧問機構代表甲方執行監工作
      業時，除另有約定外甲方應在開工前，備函通知乙方知照
      ，其職權同甲方工程司。甲方工程司所指派的代表，其對
      乙方的指示與監督行為，其效力如同甲方工程司。系爭合
      約第14條第1項亦定有明文。準此，系爭工程之監造設計
      單位晨揚工程顧問有限公司 (以下稱晨揚顧問公司)，其
      職權同被告之工程司，其所指派之代表，對原告之指示與
      監督行為，效力如同被告之工程司。
  (三)、系爭工程關於花崗石地坪部分，其圖說規範花崗石設計說
      明：一、花崗方石：(俗稱骰子石或小舖石)1. 設計採用
      尺寸為9X9X9cm；2.顏色有白、黑、灰、黃交錯而成；3.
      表面作細鑿面處理 (荔枝面)，其他5面為凹凸不平的切割
      修飾。原告於92年8月14日為工程材料送審 (首次送審)，
      關於花崗石9X9X9cm之送審意見：顏色照樣品，修正為表
      面細鑿，5面機切 (注意1cm石縫)。審查結果：退還修正
      後重新送審。此時因原告已依原設計圖說規範請廈門市同
      安區華盛石板材廠製作花崗方石，原告立即口頭反應與原
      設計規範不符，且其5面為凹凸不平的切割修飾與5面機切
      之花崗方石之價格亦有差異，惟晨揚顧問公司對原告之異
      議並未理睬，並要求依修正部分重提送審樣品。原告不服
      仍於92年11月12日之送審，就花崗方石部分依原提送與設
      計圖說規範相符之樣品送審，然審查意見仍：花崗方石
      (9X9X9cm)未依第1次送審意見，再行重新修正送審 (5面
      機切、表面細鑿)，顏色同意採承商所送色樣。仍無法獲
      核准，原告仍屢次異議及爭取，均不得要領。最後，原告
      無奈始依晨揚顧問公司之修正意見送審，終於92年11月17
      日審核核准，並於92年12月10檢送樣品通過。
  (四)、依上揭條文，原告按設計單位之指示變更設計圖說規範，
      應屬契約之變更，又因可歸責於監造設計單位之原因，致
      原告依原設計圖說規範所委請下游廠商所生產之花崗方石
      無法使用之損失，被告亦應視為自己之過失，負損害賠償
      責任。茲將原告得請求變更設計之差價及損害賠償之金額
      及其計算式臚列如下：2657㎡÷ (0.09mX0.09m)=328025(
      個)花崗方石
      1.差價部分：328025X0.6( 各色花崗方石5面機切之價差
      ，單位人民幣)X4(匯率)=787,260 元。
      2.損害賠償部分：328025X1.4(各色花崗方石之平均價格
        1+1.2+ 1.6+1.8/4，單位為人民幣)X4( 匯率)=1,836,
        940元。
  (五)、合計原告得向被告請求給付2,624,200元，爰依系爭工程
      合約第10條第1項第3款之約定，提起本件訴訟。並聲明：
      一、被告應給付原告2,624,200元，及自本件支付命令送
      達翌日起至清償日止，按年息百分之5計算之利息。二、
      原告願提供擔保請求宣告假執行。
二、被告則以：
  (一)、按監造設計單位晨揚公司對於系爭工程「花崗石地坪」工
      項，原告於92年8月14日為工程材料送審時，關於花崗石
      9X9X9cm部分，監造設計單位之審查意見：顏色照樣品修
      正為表面細鑿，5面機切，原無變更設計之意。蓋系爭工
      程合約第10條第1項本文規定：「本工程因事實的需要，
      甲方有隨時書面通知乙方辦理變更設計之權，乙方不得異
      議……」，需有以書面通知變更設計之程序要求，惟本件
      並未踐行該變更設計之要式程序。且查，原告首次送審時
      ，所送樣品為自然未修飾面，而未為切割修飾，與設計規
      範本已有不符，故監造單位乃請原告將尚未切割之修飾面
      採機切處理，換言之，所謂機切係建議原告將未作切割修
      飾之樣品以機器為切割修飾，蓋依圖說規範另有要求裝飾
      縫10mm，而依原告檢送樣品未作修飾之情況，並無法達成
      此一要求。故晨揚公司「5面機切」之意見，目的就是為
      了使原告施工時，能夠符合1cm石頭縫之要求，同時也請
      原告注意1cm石縫問題，並留下紀錄，如此原告便於施工
      ，工期可以縮短，並降低履約成本風險，故並非為變更設
      計之指示。至於本件並非依系爭工程合約第10條第1項本
      文，由被告書面通知而原告不得異議之規定為變更設計，
      而是由監造單位建議並由原告接受。故並非為系爭工程合
      約第10條第1項本文規定之變更設計。
  (二)、就差價部分787,260元部分：本件並非為系爭工程合約第
      10條第1項本文規定之變更設既如前述，故原告不得依此
      為請求；且原被告間亦有不補貼差價之認知存在，原告自
      不得事後再為翻悔。且原告所提之2份報價單不足證明原
      告所欲請求之差價2.4元，蓋其僅為原告下游廠商之報價
      ，實際訂立契約之價格經兩方協商後未必如報價單上之價
      格；更甚者，原告是否真正向該廠為訂購，尚待原告提出
      正式契約或付款證明等證據方能證明。而鈞院已於準備程
      序中要求原告提出，原告迄準備程序終結仍未提出，故應
      有民事訴訟法第276條第1項規定之適用，其於言詞辯論期
      日即不得再行提出。至於原告所請求328,025塊差價部分
      ，由於該工項2,657平方公尺，並非完全由花崗石鋪滿。
      因此，原告以總面積2657平方公尺除以每塊花崗方石面積
      所得出之328,025塊，並非正確，如計上1cm之裝飾縫，則
      僅需265,700塊花崗方石，此部分原告亦已承認計算錯誤
      ，應以被告計算的比較合理。最後縱使本件係屬變更設計
      ，依系爭工程合約第10條第1項第1款規定：「本合約有工
      程項目者，增減數量以本合約各該項目之單價計算」，有
      關變更設計之差價，仍應以原有工程項目「花崗石地坪」
      追加工程款之方式為請求，亦即應屬於原告承攬系爭工程
      之報酬，依民法第127條第7款規定，其消滅時效應為2年
      ，而自所謂變更設計之日 (92年8月14日)或工程實際竣工
      日 (93年3月30日)，計算至原告聲請支付命令之日 ( 95
      年11月20日)，均已逾2年之時效期間，故被告爰主張時效
      抗辯，原告應不得再為請求變更設計之差價。
  (三)、就損害賠償1,836,940元部分：僅憑該等報價單仍不足證
      明原告所欲請求之損失每塊5.6元，蓋其僅為原告下游廠
      商之報價，實際訂立契約之價格經兩方協商後未必如報價
      單上之價格；更甚者，原告是否真正向該廠為訂購，尚待
      原告提出正式契約或付款證明等證據方能證明，惟此時應
      有民事訴訟法第276條及第196條之適用。更何況原告請求
      花崗方石328,025塊之損失，惟其委託下游廠商已製作完
      成之數量是否為328,025塊亦有待原告提出其報關之文件
      及存貨之證明為證，且應僅有265,700塊花崗方石為系爭
      工程所需已如前述。再者，依系爭工程合約第15條第4項
      規定：「各項材料之檢驗應由廠商會同監造單位取樣……
      」、第15條第5項規定：「查驗、測試或檢驗結果不符合
      規定者，甲方得予拒絕，乙方應負責改善、拆除、重作、
      退貨或換貨」以及「花崗石地坪」工項之設計圖說規範之
      設計說明第3點「施工廠商應事先送樣，並提供鋪設大樣
      圖，經設計單位及業主簽認後，方得進貨施工」等規範，
      均表明材料送審合格後才可訂貨進場。而就材料送審合格
      後才可訂貨進場之上開規範，原告亦沒有意見。原告92年
      8月14日為工程材料送審時，所送樣品為6面自然為修飾面
      ，與設計規範本有不符；而依原告提出之依原設計圖說規
      範委由下游廠商生產之報價單，其報價日期為92年6月7日
      ，在第1次送審之92年8月14日前，換言之，若原告真有委
      託下游廠商依原設計圖說規範製作花崗方石，該首次送審
      時所提出之樣品即應是原告委託下游廠商所製作者，然該
      樣品既不符合合約規範，被告本得依系爭工程合約第15條
      第5項要求原告退貨或換貨，故原告委由下游廠商生產之
      花崗方石328,025塊損失，本即應由原告自行負責，豈能
      向被告求償。且就原告主張之請求權基礎系爭工程合約第
      10條第1項第3款規定而言，原告必須先證明無法退貨之事
      實，方有請求被告收購之權，且既係收購，則縱鈞院認為
      被告需給付原告此筆款項，原告亦須同時將其原購置之花
      崗方石交付於被告，故被告就此爰依民法第264條規定主
      張行抗辯。且查，捨棄不用原有材料，本屬變更設計後計
      算價差之性質，則其仍屬承攬報酬，其時效亦已消滅。況
      原告既認其為損害賠償，依民法第514條第2項「承攬人之
      損害賠償請求權，因其原因發生後，一年間不行使」規定
      ，尤已罹於時效期間，被告並得以主張抗辯。
  (四)、雙方已就差價達成不補貼之協議：按就監造單位建議之5
      面機切可能較原設計凹凸不平之切割修飾需要較高之工錢
      ，而有差價部分，由於監造單位之建議，並非變更設計之
      指示，且又對原告之節省工期有所幫助，故雙方本即有不
      補貼差價之認知。原告卻於工程驗收合格後，方提出變更
      契約之差價要求，實有違誠信原則。
  (五)、聲明：一、原告之訴駁回。二、如受不利之判決，願供擔
      保免為假執行。
三、本件經依民事訴訟法第270條之1第1項第3款規定，整理並協
    議簡化爭點為：
　 (一)合約內容有無變更？
   (二)是否有價差及損害存在？
   (三)雙方是否就價差達成不補貼的協議？
四、得心證之理由：
  (一)、原告承攬被告所發包「水頭村管線地下化及復原美化工程
      」(下稱系爭工程)，於92年7月2日開工，93年3月30日實
      際竣工，93年6月11日完成驗收，94年1月27日核發工程結
      算驗收證明書，原告於92年8月14日為工程材料送審，關
      於花崗石9X9X9cm之送審意見為顏色照樣品修正為表面細
      鑿，5面機切(注意1cm石縫)。審查結果：退還修正後重新
      送審。原告於92年11月12日之送審，就花崗方石部分審查
      意見仍為花崗方石 (9X9X9cm)未依第1次送審意見，再行
      重新修正送審 (5面機切、表面細鑿)，顏色同意採承商所
      送色樣。最後，原告於92年11月17日審核核准，並於92年
      12月10檢送樣品通過，並提出工程合約書、工程結算驗收
      證明書各乙紙、工程材料送審單3紙晨揚顧問公司備忘錄
      乙紙為證，被告亦不否認有上開事實，堪信原告上開主張
      之事實為真正。
  (二)、訴外人晨揚公司於原告送審材料時，將花崗方石自原設計
      之表面作細鑿面處理 (荔枝面)，其他5面為凹凸不平的切
      割修飾，修正為表面細鑿，5面機切，是否已屬變更設計
      ，而構成契約內容之變更？
    1.查系爭工程關於花崗石地坪部分，其圖說規範對於花崗方
      石之設計係採用尺寸為9X9X9cm，表面作細鑿面處理 (荔
      枝面)，其他5面為凹凸不平的切割修飾，然原告於送審材
      料時，經監造單位要求將花崗方石之規格修正為表面細鑿
      ，5面機切，被告對此雖辯稱，監造單位之審查意見僅屬
      建議性質，是為了使原告便於施工，工期可以縮短，並降
      低履約成本風險，且變更設計，需有以書面通知變更設計
      之程序要求，惟本件並未踐行該變更設計之要式程序，故
      並非為變更設計之指示。倘若如被告所辯，監造單位之修
      正意見僅屬建議性質，則原告當然可以自行決定是否接受
      ，然自原告材料送審之經過可知，原告未依監造單位之修
      正意見將花崗方石改為5面機切，即無法通過材料的送審
      ，而遭退回，待第3次材料送審時，依監造單位之修正意
      見改為5面機切，始通過審查，顯見監造單位之修正意見
      具有強制性，而非僅屬建議性質。
    2.再者，證人即監造單位之負責人楊忠逸於本院96年6月25
      日證稱：「我們認為工程有變更，主要是主要工程的變更
      ，這是屬於比較小的變更，所以沒有依照變更設計的程序
      辦理變更。」、「我認為本件屬於變更設計，但是因為趕
      工期所以未依照規定辦理變更設計」等語，即可證明，本
      件花崗方石規格之變更，已屬設計變更，而非如被告所辯
      僅屬建議性質。
    3.從而，訴外人晨揚顧問公司乃被告委託代表被告執行監工
      作業之工程顧問機構，依系爭工程合約第14條第1項之約
      定，其對原告的指示與監督行為，其效力如同被告之工程
      司，因此訴外人晨揚顧問公司對於原告有關變更花崗方石
      設計規範之指示，其效力即如同被告之指示。雖監造單位
      以趕工為由，僅對原告作有關花崗方石之設計規範上的修
      正變更指示，未再正式依合約所載之變更程序進行契約內
      容之變更，然訴外人晨揚顧問公司既係代表被告對原告提
      出變更設計之指示，其本身之疏失即應等同為被告之疏失
      ，故縱使本件未依系爭工程合約第10條第1項之約定，以
      書面通知辦理變更設計，亦不影響訴外人晨揚顧問公司對
      於花崗方石之變更規範已屬變更設計之事實，應已構成契
      約內容之變更。
  (三)、原告是否因為被告變更設計而產生價差及損害？
    1.原告主張因被告將花崗方石之設計由原來的1面細鑿，5面
      凹凸不平切割修飾，變更為1面細鑿，5面機切，使得花崗
      方石之成本每塊增加0.6元人民幣即新臺幣2.4元(人民幣
      ：新臺幣＝1：4)，並提出石材供應商廈門同安華盛石板
      材廠之報價單2紙及銷售合同2份為證。被告則以原告所提
      出之報價單並不能購證明確有此一差價之存在，對於原告
      提出之銷售合同則認為未經過海基會認證，欠缺相當之擔
      保。然查，5面機切之切割方式確實會造成石材之浪費，
      業據證人楊忠逸於本院96年6月25日準備程序筆錄中結證
      詳實在卷，既然5面機切的切割方式會造成石材的浪費，
      衡諸一般經驗法則，其單價自然較5面凹凸不平修飾之切
      割方式為高，且證人楊忠逸亦證稱，曾與原告之工地主任
      談到價差的問題，倘二者之間無價差問題，何以證人會與
      原告之工地主任陳志忠談論價差的問題呢？是以，雖然原
      告所提出之報價單及銷售合同未經過海基會之認證，然本
      件花崗方石設計之變更，既已確實使原告之石材成本增加
      ，依原告所提出之報價單及銷售合同所示，變更為5面機
      切後，每塊花崗方石成本增加0.6元人民幣，堪予採信。
    2.原告起訴狀固主張系爭花崗石地坪工程共需使用328,025(
      個)花崗方石，每塊成本增加0.6元人民幣，合計因此增加
      成本196815元人民幣，經以1：4之匯率計算，折合新台幣
      787,260元。然經被告抗辯，系爭花崗石地坪工程總面積
      雖有2,657平方公尺，然並非全部均鋪上花崗方石，其間
      尚需扣除1公分之間隙，因此若加計1公分之間隙後，僅需
      265,700塊花崗方石，此部分原告訴訟代理人於本院96年
      5月21日準備程序中亦已承認計算錯誤，應以被告計算的
      比較合理。是以，因變更設計所產生之價差應為0.6元 (
      人民幣)X265,700 塊＝159,420元 (人民幣)，折合新臺幣
      為637, 680元。
    3.原告另主張因被告變更花崗方石之規格設計，導致其依原
      設計圖說規範所委請下游廠商所生產之花崗方石無法使用
      ，造成損失，其損失額之計算式為328,025X1.4(各色花崗
      方石之平均價格1+1.2+1.6+1.8/4)X(匯率)4=1,836,940
      元。然查，依系爭工程合約第15條第4項規定：「各項材
      料之檢驗應由廠商會同監造單位取樣……」、第15條第5
      項規定：「查驗、測試或檢驗結果不符合規定者，甲方得
      予拒絕，乙方應負責改善、拆除、重作、退貨或換貨」以
      及「花崗石地坪」工項之設計圖說規範之設計說明第3點
      「施工廠商應事先送樣，並提供鋪設大樣圖，經設計單位
      及業主簽認後，方得進貨施工」等規範，均表明施工材料
      應事先交監造單位及業主審查合格後才可訂貨進場。原告
      係於92年8月14日首次為工程材料送審，而依原告所提出
      與華盛石板材廠簽訂之購銷合同之記載，其向華盛石板材
      廠訂購5面凹凸不平切割修飾之花崗方石之日期係在92年
      7月10日，原告在送審之花崗方石尚未經審查合格以前，
      即自行向石材廠訂購石材，對於嗣後因監造單位變更花崗
      方石設計規範，導致其事先訂購之花崗方石無法使用，即
      不能視為是因變更設計規範所造成之損失。蓋契約規定材
      料必須先經過送審合格後才能進貨，其目的一則在確保材
      料之品質符合業主之要求，一則為保留送審過程中所產生
      之設計變更，此觀契約中保留有變更設計之規定即可明瞭
      。是以，原告未待花崗方石送審合格，即先向下游廠商依
      原設計規範訂購花崗方石，對於因監造單位變更設計規範
      所造成原訂購之花崗方使無法使用，應認為是原告自己未
      待材料送審合格即擅自進貨所造成之損失，要難認為是因
      變更設計規範所造成之損失。對此，原告雖主張，一般情
      況確實是會先取樣送審合格後，才購入材料，但本件因為
      送審期間已經拖延，如果送審後才訂購，可能會來不及，
      所以才會事先訂購。惟查，原告是在第1次材料送審之前
      即已向廠商訂購石材，而非是在送審材料經過拖延後，惟
      恐等待送審合格後來不及採購，才是事先訂購，且原告在
      變更設計規範後經過第3次送審材料審查合格後，仍能採
      購所須石材並如期完工，顯見並無原告所稱非事先採購，
      否則會來不及之急迫情事。故原告未經材料送審審查合格
      ，即自行委由下游廠商生產之花崗方石，嗣因變更設計而
      無法使用，本即應由原告自行負責，而不能認為是可歸責
      於被告變更設計所致原告產生之所損失。
    4.綜上所述，被告委託代表被告執行監工作業之工程顧問機
      構晨揚顧問公司對於原告指示變更花崗方石之設計規範，
      由原設計之5面凹凸不平切割修飾改成5面機切，雖未踐履
      合約約定之變更方式，然既已變更花崗方石之規範，且是
      由被告方面所提出之變更，自不問是否踐履約定之契約變
      更方式，均應認為已屬變更契約內容。其因此增加之花崗
      方石成本，自屬原設計規範與變更設計規範後之價差；然
      原告在未經材料送審審查合格前即自行向石材廠購買石材
      ，嗣後因變更設計導致原訂購之石材無法使用，則不能認
      為是因變更設計規範所導致之損害。
  (四)、兩造間是否就變更設計所產生之價差達成不補貼之協議？
      被告對於上開因變更設計規範所存在之花崗方石價差乙節
      ，主張監造單位建議之5面機切雖可能較原設計凹凸不平
      之切割修飾需要較高之工錢，而有差價部分，然因對原告
      之節省工期有所幫助，故雙方本即有不補貼差價之認知，
      並聲請傳喚監造單位之承辦人楊忠逸到院為證。訊據證人
      楊忠逸於本院96年6月25日準備程序中證稱：「 (法官問
      ：當時是否有提到價差的問題？)確實有談到，但是因為
      如此施工可以節省工期，所以跟整體差不了多少，所以我
      們才情商是否要這樣做，我的意思是捉長補短，所以原告
      整體上沒有損失，所以才協商他們以此方式施工但並沒有
      具體談到捨棄差價的問題」。上揭證人之證述僅係證人片
      面認為因變更設計可以節省工期，故雖然會因此增加成本
      ，但認為整體上差不多，原告不會受有損失，然而原告則
      否認有此一不補貼差價之協議，並聲請傳喚前工地主任陳
      志忠到院為證。證人陳志忠於本院96年6月25日準備程序
      中證稱：「 (5面機切與5面凹凸不平之切割修飾哪一種比
      較貴？)我不知道」、「 (那一種容易施工？)機切面的方
      式」、「 (當時是否有談到補貼差價的問題？)沒有」、
      「 (有無談到5面機切可以節省工期？)沒有」等語。按協
      議需由兩造當事人意思表示達成一致始能成立，然由兩造
      所聲請傳喚之證人於本院之證述可見，兩造對於因變更設
      計所造成之價差部分，並沒有達成不補貼差價之協議，所
      謂不補貼差價只是被告委託之監造單位承辦人內心之想法
      ，其既未明白向原告表示並獲得同意雙方自難謂對於不補
      貼差價達成協議。
  (五)、關於原告本件起訴是否已經罹於時效部分：
      按承攬人之報酬及其墊款請求權，因二年間不行使而消滅
      ，民法第127條第7款定有明文。本件因變更設計所產生之
      差價，依系爭工程合約第10條第1項第1款規定：「本合約
      有工程項目者，增減數量以本合約各該項目之單價計算」
      ，仍應以原有工程項目「花崗石地坪」追加工程款之方式
      為請求，亦即應屬於原告承攬系爭工程之承攬報酬。被告
      辯稱，自所謂變更設計之日(92年8月14日)或工程實際竣
      工日 (93年3月30日)，計算至原告聲請支付命令之日 (95
      年11月20日)，均已逾2年之時效期間，故被告爰主張時效
      抗辯，原告應不得再為請求變更設計之差價。按民法第
      505條規定，承攬報酬本係以後付為原則，現今工程實務
      雖多採用分期估驗付款及結算工程款給付方式，惟承攬契
      約之工程款債權仍為一體，僅係其付款方式為可分期給付
      而已。所謂工程估驗款，係指按工程完成之數量、進度付
      款之方式，施工期間，承包商得定期以書面申請估驗計價
      ，經業主核實後付給該期內完成工程數量之一定比例金額
      ，其餘則為保留款。究其目的，無非係對於承包商財務上
      之融資。估驗款不涉及工程驗收交付，僅在確認估驗期內
      已完成工程之數量與價值，如估驗計價已有爭議，各期估
      驗工程款數額即無法確定，承攬人自無從行使其請求權，
      其消滅時效即不能起算(最高法院96年度台上字第1412號
      判決參照)。本工程就花崗石地坪工項部分，既因變更設
      計規範，致使花崗方石之單價雙方有所爭執，且對於實際
      施作之數量，雙方亦有爭執，因此自不得以變更設計之日
      或實際完工之日即謂原告得請求變更設計部分之差價，而
      應以雙方實際完成驗收結算之日，確認已完成工程之數量
      與價值後，原告始得據以請求給付因變更設計增加之差價
      。依原告所提出工程結算驗收證明書所載「被告同意驗收
      」等字樣，顯見系爭工程除原告竣工報結後，除經被告實
      施驗收後，尚須被告同意驗收始得謂完成驗收，因此，完
      成結算驗收之日，應為被告驗收後據以核發工程結算驗收
      證明書之日，亦為原告得請求給付變更設計差價之始日。
      是以，本件結算驗收完成之日為94年1月27日，原告於95
      年11月20日向本院聲請對被告核發支付命令，其承攬報酬
      請求權並未罹於消滅時效，被告抗辯：原告提起本件訴訟
      ，已經罹於時效云云，自不足採。
五、綜上，被告委託之監造單位晨揚顧問公司於材料送審時對於
    原告指示變更花崗方石之設計規範，已屬變更契約內容，對
    於原告因此產生有637,680元之價差，已如前述，從而，原
    告本於承攬契約之法律關係，請求被告給付637,680元，及
    自支付命令繕本送達翌日即95年12月6日起至清償日止，按
    年息百分之5計算之法定遲延利息，為有理由，應予准許。
    逾此範圍之請求，則屬無據，應予駁回。
六、本件事證已臻明確，兩造其餘主張及舉證，與本件判決結果
    均無影響，爰不逐一論述。
七、原告及被告分別陳明願供擔保，聲請宣告假執行及免為假執
    行，爰依民事訴訟法第390條第2項、第392條第2項之規定，
    分別酌定相當之擔保金額宣告之。
八、據上論結：本件原告之訴，為一部有理由，一部無理由，依
    民事訴訟法第79條、390條第2項、第392條第2項，判決如主
    文。
中　　華　　民　　國　　96　　年　　8 　　月　　16　　日
                      民事庭    法　官　鄭銘仁
正本係照原本作成
如對本判決上訴，須於判決送達後20日內向本院提出上訴狀
中　　華　　民　　國　　96　　年　　8 　　月　　16　　日
                    　　　　　　書記官　許永溪
